【裁判字號】    90,上訴,1302
【裁判日期】    900720
【裁判案由】    偽造文書等
【裁判全文】
臺灣高等法院高雄分院刑事判決                    九十年度上訴字第一三二號
    上  訴  人  台灣高雄地方法院檢察署檢察官
    被      告  戊○○
右上訴人因被告偽造文書等案件，不服臺灣高雄地方法院九十年度訴字第一九二號
中華民國九十年七月二十日第一審判決（起訴案號：臺灣高雄地方法院檢察署九十年
度偵字第六八七三號），提起上訴暨移送併案審理（九十年度偵字第一三六八七號）
，本院判決如左：
    主  文
原判決撤銷。
戊○○連續行使偽造私文書，足以生損害於他人，處有期徒刑捌月。中華電信股份有
限公司北高雄營運處行動電話租用申請書二張上各偽造丙○○印文貳枚，中華電信股
份有限公司南高雄營運處行動電話租用申請書三張上各偽造乙○○署押貳枚及印文貳
枚及偽造丙○○、乙○○印章壹枚暨行動電話號碼0000000000號、000
0000000號之ＳＩＭ卡各壹張均沒收。
    事  實
一、戊○○前於九十年間因偽造私文書罪，經臺灣高雄地方法院九十易字第一二四三
    號判處有期徒刑五月，如易科罰金，以三百元折算一日（行使偽造信用卡詐購物
    品，與本件並無裁判上一罪之關係）。戊○○基於意圖為自己不法利益及偽造文
    書之概括犯意，於八十九年十月間自不詳姓名友人綽號「明仔」處取得丙○○身
    分證影本，並利用不知情之刻印店人員偽刻丙○○之印章一枚，於八十九年十月
    二十五日持丙○○之身分證影本及偽刻之「丙○○」印章一枚，前往高雄市中華
    電信股份有限公司北區電信分公司北高雄營運處（下稱中華電信北高雄營運處）
    辦理行動電話門號，冒用丙○○之名義，在中華電信北高雄營運處行動電話租用
    申請書二份上之新客戶簽章欄內及委託書欄之委託人部分，蓋用偽造丙○○印文
    各一枚，而偽造行動電話租用申請書二份，且將該偽造申請書交予中華電信北雄
    營運處人員申請辦理行動電話，申請門號︰0000000000及00000
    00000號二支行動電話門號，足以生損害於丙○○之信用及中華電信公司。
    又於八十九年十二月間，在屏東市○○路之超商內拾獲乙○○所遺失之身分證影
    印本一張，而意圖為自己不法之所有，將之侵占為己有，賡續前開犯意，並利用
    不知情之刻印店人員偽刻乙○○之印章一枚，於八十九年十二月十三日上午，經
    不知情之中華電信公司職員洪愷蓮之推銷，即持乙○○之身分證影本及偽刻之「
    乙○○」印章一枚，前往高雄市○○區○○路與林森路口之中華電信南高雄營運
    處辦理行動電話門號，冒用乙○○之名義，在中華電信南高雄營運處行動電話租
    用申請書上之申請人及新客戶簽章欄內偽造乙○○之署押及印文各一枚，而偽造
    行動電話租用申請書三份，且將該偽造申請書交予中華電信南高雄營運處人員申
    請辦理行動電話，申請門號︰0000000000、0000000000及
    0000000000號三支行動電話門號，足以生損害於乙○○之信用及中華
    電信公司。復於九十年四月一日，因受友人甲○○之委託辦理護照，係為他人處
    理事務之人，收受甲○○所交付為辦理護照所用之身份證一張，並受委託代刻印
    章一枚作為辦理護照之際，戊○○賡續前開意圖為自己不法之利益，未得甲○○
    之同意，即於九十年四月二日十四時許，持甲○○之身分證及代刻印章至高雄市
    中華電信北高雄營運處，於行動電話營業申請書二份上分別將甲○○之印章蓋於
    原用戶簽章欄及委託書欄之委託人部分，進而將該申請書交予經辦人員而行使之
    ，申請得電話號碼：0000000000號及0000000000號二支行
    動電話門號，而為違背其任務之行為，足生損害於甲○○之信用及中華電信公司
    。戊○○於取得前開行動電話門號後，自前開行動電話號碼開通開始，除行動電
    話門號：0000000000號尚未使用外，其餘門號均連續在各處撥打電話
    ，致使中華電信公司行動電話通信系統陷於錯誤，而對於行動電話號碼之電話門
    號提供電信服務，戊○○即藉此取得使用行動電話通信免付費使用，直至中華電
    信公司停話為止，戊○○獲得使用無線電話通信之財產上不法利益，總計通訊使
    用費共新臺幣（下同）二萬六千五百九十六元。嗣經電信警察隊第三中隊循線分
    別於九十年四月六日及同年六月六日查獲，並扣得戊○○偽以受甲○○之託所申
    請之前開行動電話門號ＳＩＭ卡二張。
二、案經中華電信公司訴由高雄市政府警察局新興分局、高雄縣警察局鳳山分局報請
    臺灣高雄地方法院檢察署檢察官偵查起訴暨移送併案審理。
    理  由
一、訊據被告戊○○對於右揭時地持丙○○、乙○○、甲○○之身分證及印章，偽造
    丙○○、乙○○、甲○○行動電話租用申請書，向中華電信公司申請七支行動電
    話門號，除其中0000000000號尚未使用外，其餘門號均撥打使用，共
    積欠中華電信公司電話費二萬六千五百九十六元之事實坦承不諱，核與中華電信
    公司告訴代理人陳憲成指訴情節相符，並經證人即被害人乙○○於警訊、偵查中
    指述：伊之身分證正本並無遺失，但曾將身份證影印過等語綦詳（見偵查卷第十
    九頁背面、第二十頁背面及原審卷第三八頁）。證人即被害人甲○○於警、偵審
    中亦證稱：伊確實於九十年四月一日委託被告辦理護照，而將伊之身份證交予被
    告，因為辦理護照同時委請被告代刻伊之印章，但僅限於辦理護照使用，然而伊
    本身已經有行動電話了，故並無委託被告為伊申請行動電話門號等語明確（見警
    訊卷第四頁、偵查卷第十九頁背面、本院九年九月二十六日訊問筆錄）。復經證
    人即中華電信公司南高雄營運處職員為被告以職員推薦名義方式申辦行動電話門
    號之洪愷蓮在庭結證稱：因當時公司有促銷行動電話活動，並有獎勵員工如介紹
    民眾申辦一支行動電話即可有多一個小時的休息時間，而當時被告是打一○四電
    話查詢，在電話中有提及申辦行動電話事宜，被告即表示要申請，即約在公司警
    衛室門口，被告將被害人乙○○之身分證影本交予伊，表示被害人乙○○是伊的
    親戚，被告並提出他自己的身份證，經伊檢驗後，並影印留下被告身份證影本資
    料，即為被告辦理等語甚明（見原審卷第五二頁）。而被告偽造丙○○、乙○○
    、甲○○行動電話租用申請書，向中華電信公司申請七支行動電話門號，除其中
    0000000000號尚未使用外，其餘門號均撥打使用，共積欠中華電信公
    司電話費二萬六千五百九十六元等情，亦有被告偽造丙○○中華電信北高雄營運
    處行動電話租用申請書二張、行動電話0000000000及0000000
    000號電信費單據十張、通話明細清單二份，偽造乙○○之中華電信股份有限
    公司南高雄營運處行動電話租用申請書三張、行動電話0000000000、
    0000000000及0000000000號通話明細清單三份，偽造甲○○之申辦行動電話之申請書二份、行動電話號碼0000000000號及00
    00000000號ＳＩＭ卡二張及0000000000號通話明細清單一份
    附卷可稽，並有有搜索扣押證明筆錄一紙在卷可按。佐以丙○○、乙○○、甲○○行動電話申請書所載「帳單通知地址」為被告承租之高雄市○○區○○路十五
    號，益見確係被告偽造丙○○、乙○○、甲○○之行動電話申請書無訛。被告於
    本院審理時自白與事實相符，自堪採信。雖被告於調查時辯稱：伊冒用丙○○名
    義申請行動電話之印章是丙○○委託伊辦理其他事情交付的，非伊偽刻的云云，
    惟查，被告自承不認識丙○○，亦不知其住何處，又表示忘記丙○○委託其辦何
    事，參以警訊供稱申請行動電話之丙○○身分證影本，係不詳姓名友人「明仔」
    交付的；所辯印章是丙○○委託辦理其他事情交付的，顯與常情不符，自難採信
    。又被告辯稱：冒用乙○○名義申請行動電話係伊與「小玉」共同前往申請，且
    以乙○○名義申請之行動電話大部分是「小玉」打的云云。然被告以拾得乙○○
    身分證影本，偽刻乙○○印章，偽造乙○○行動電話申請書申請行動電話使用，
    此據被告於警訊、偵查中初訊時供認不諱，並自承以乙○○申請三支行動電話之
    通聯記錄都是伊一人撥打的（見警訊卷第二頁），未交給他人使用，只是伊與朋
    友聯絡用（偵查卷第十頁），佐以證人即中華電信北高雄營運處職員洪愷蓮於原
    審證稱：只有被告一個人進來（申請行動電話），沒有看到其他人跟他一起來（
    見原審卷第五二頁）。是被告所辯與「小玉」共同前往申請，申請之行動電話大
    都由「小玉」使用，亦無足取。本件事證明確，被告犯行洵堪認定。
二、核被告戊○○所為，係犯刑法第三百三十七條第一項之侵占遺失物罪、同法第二
    百十六條、第二百十條之行使偽造私文書罪、同法第三百三十九條第二項之詐欺
    得利罪及同法第二百四十二條背信罪。被告利用不知情之刻印店人員偽刻丙○○
    、乙○○之印章各一枚，為間接正犯。被告偽造丙○○、乙○○印章，偽造丙○○印文、乙○○署押及印文、盜用甲○○印文為偽造行動電話申請書之部分行為
    ，偽造行動電話申請書後持之向中華電信公司行使，偽造私文書之低度行為應為
    行使之高度行為所吸收，均不另論罪，僅論以行使偽造私文書罪。又被告多次行
    使偽造私文書及詐欺得利之犯行，均時間緊接，方法相同，觸犯構成要件相同之
    罪名，顯係基於概括犯意為之，均為連續犯，依刑法第五十六條之規定各以一罪
    論，並依法加重其刑。被告所犯上開侵占遺失物罪、行使偽造私文書罪、詐欺得
    利罪及背信罪數罪間，有方法與結果之牽連關係，應依刑法第五十五條之規定，
    從一重之行使偽造私文書罪處斷。
三、原審論處被告罪刑，固非無見，惟查被告偽造丙○○行動電話申請書向中華電信
    北高雄營運處申請門號︰0000000000及0000000000號二支
    行動電話門號使用，積欠電話費一萬五千三百十四元部分，原審未及審理，尚有
    未洽。又刑法第二百十九條所定不問屬於犯人與否沒收之者，以偽造之印章、印
    文或署押為限，盜用者不在其列，原判決竟將盜用甲○○印章蓋在行動電話申請
    書之印文，依該條予以沒收，顯屬於法有違。檢察官上訴意旨，指摘被告偽造丙○○行動電話申請書，申請行動電話使用，原審未及審酌，尚有未當，為有理由
    ，且原判決亦有可議，自應由本院撤銷改判。茲審酌被告有行使偽造信用卡詐購
    物前科，有臺灣高等法院被告全國前案紀錄表可按，高中畢業之丁識程度，適值
    壯年，不思正途，竟為貪圖他人使用電話之不法利益，偽造他人行動電話申請書
    ，冒名申請電話七支使用，所為侵害他人之財產法益，所得之不法利益達二萬六
    千五百九十六元，尚未償還予中華電信公司，及被告犯罪後在庭態度尚認良好等
    一切情狀，量處有期徒刑如主文第二項所示之刑，以示懲儆。中華電信北高雄營
    運處行動電話租用申請書二張上各偽造丙○○印文貳枚，中華電信南高雄營運處
    行動電話租用申請書三張上各偽造乙○○署押貳枚及印文貳枚及偽造丙○○、乙○○印章各壹枚（雖未扣案，但證據證明已滅失），均依刑法第二百十九條之規
    定沒收。又被告因犯前開之罪所申請而得之ＳＩＭ卡共五張，其中以被害人甲○○名義所申請者有二張（行動電話號碼：0000000000號及00000
    00000號），係因犯罪所得之物，應依刑法第三十八條第一項第三款之規定
    沒收，至於以被害人丙○○、乙○○之名義所申請之五張ＳＩＭ卡，已因無法使
    用而遭被告丟棄，業據被告供承在卷，爰不另為沒收之諭知。至於被告盜用甲○○印章，偽造甲○○行動電話申請書，其上甲○○印文係盜用，雖係被告供犯罪
    所用，但因申請書業已交付中華電信北高雄營運處，非被告所有，無庸沒收，附
    此敘明。
據上論結，應依刑事訴訟法第三百六十九條第一項前段、第三百六十四條、第二百九
十九條第一項前段，刑法第五十六條、第二百十六條、第二百十條、第三百三十七條
、第三百三十九條第二項、第一項、第三百四十二條第一項、第五十五條第三十八條
第一項第三款、第二百十九條，罰金罰鍰提高標準條例第一條，判決如主文。
本案經檢察官林應華到庭執行職務。
中      華      民      國    九十      年      十      月     十八     日
                           臺灣高等法院高雄分院刑事第一庭
                                       審判長法  官
                                             法  官
                                             法  官
得上訴
附錄：本判決論罪科刑法條：
刑法第二百十條：
偽造、變造私文書，足以生損害於公眾或他人者，處五年以下有期徒刑。
刑法第二百十六條：
行使第二百十條至第二百十五條之文書者，依偽造、變造文書或登載不實事項或使登
載不實事項之規定處斷。
刑法第三百三十七條：
意圖為自己或第三人不法之所有，而侵占遺失物、漂流物或其他離本人所持有之物者
，處五百元以下罰金。
刑法第三百三十九條：
意圖為自己或第三人不法之所有，以詐術使人將本人或第三人之物交付者，處五年以
下有期徒刑、拘役或科或併科一千元以下罰金。
以前項方法得財產上不法之利益或使第三人得之者，亦同。
前二項之未遂犯罰之。
刑法第三百四十二條：
為他人處理事務，意圖為自己獲第三人不法之利益，或損害本人之利益，而為違背其
任務之行為，致生損害於本人之財產或其他利益者，處五年以下有期徒刑、拘役或科
或併科一千元以下罰金
前項之未遂犯罰之。


司法院資訊處製作；財團法人民間司法改革基金會備份。
